臺灣南投地方法院民事判決
110年度婚字第42號
原      告  丙○○  

訴訟代理人  曾彥錚律師（法扶律師）
被      告  乙○○○○○ ○○○       泰國籍



訴訟代理人  甲○○  

上列當事人間請求離婚事件，本院於中華民國111年2月17日言詞
辯論終結，判決如下：
    主  文
一、准原告與被告離婚。
二、訴訟費用由被告負擔。
    事實及理由
一、原告起訴主張：被告為泰國籍人民，兩造於民國92年12月20
    日結婚，於93年1月15日辦理結婚登記，然被告婚後常以在
    外地工作為藉口，從未履行同居義務，且從來不告知原告其
    去向，亦不願意提供原告任何聯絡方式，只有偶爾有事相求
    時，才會主動聯絡原告，但達到目的後，就立刻銷聲匿跡，
    不見蹤影，使原告遍尋不著。過去5、6年間，兩造更從未有
    過任何聯絡，彼此間僅剩夫妻之名，而無夫妻之實，雙方形
    同陌路，無法期待繼續共同生活，兩造間婚姻名存實亡，顯
    存有重大裂痕無從修復，客觀上任何人倘處於同一境況，均
    將喪失維持婚姻之意欲，為此，爰依民法第1052條第2項之
    規定，請求判決兩造離婚。
二、被告則以：是原告婚後亂來，找男人，趕被告出去，不讓被
    告返家。被告婚後都有拿錢給原告，這兩年是因為疫情關係
    ，被告沒有工作，才沒有拿錢，原告是為了想要跟被告拿錢
    ，兩造已經十幾年沒有同住了，原告要離婚，要拿錢出來，
    如果沒有拿錢出來，要給被告兩年時間工作賺錢，不同意離
    婚等語。
三、本院之判斷：
  ㈠兩造於92年12月20日結婚，未育有子女，現婚姻關係仍存續
    中等情，業據原告提出中華民國居留證、戶籍謄本、結婚證
    書、證明書、結婚登記書等件為證，並有內政部移民署110
    年3月15日移署資字第1100029288號函所附入出國日期紀錄
    、外人居停留資料查詢（外僑）-明細內容在卷可稽，且為
    被告所不爭執，此部分之事實，堪信為真。 
  ㈡按離婚及其效力，依協議時或起訴時夫妻共同之本國法；無
    共同之本國法時，依共同之住所地法；無共同之住所地法時
    ，依與夫妻婚姻關係最切地之法律，涉外民事法律適用法第
    50條定有明文。本件原告係中華民國國民，被告則係泰國籍
    ，兩造無共同之本國法，而兩造婚後之共同住所地係在臺灣
    ，則有關兩造離婚之原因，自應適用共同之住所地即我國民
    法之相關規定。次按，有民法第1052條第1項所列各款以外
    之重大事由，難以維持婚姻者，夫妻之一方得請求離婚。但
    其事由應由夫妻之一方負責者，僅他方得請求離婚。為民法
    第1052條第2項所明定。至於是否有難以維持婚姻之重大事
    由，其判斷標準為婚姻是否已發生破綻而無回復之希望，即
    應依客觀的標準，判斷原告所主張難以維持婚姻之事實，是
    否已達於倘處於同一境況，任何人均將喪失維持婚姻希望之
    程度以決之。再者，婚姻係以夫妻之共同生活為目的，配偶
    應互信互賴、相互協力，以保持共同生活之圓滿、安全及幸
    福，此為維持婚姻之基礎，若此基礎不復存在，致夫妻無法
    共同生活，無復合之可能者，即應認有難以維持婚姻之重大
    事由存在。再民法第1052條第2項但書規定，難以維持婚姻
    之重大事由應由夫妻之一方負責者，僅他方得請求離婚，係
    為公允而設，故應比較衡量造成婚姻難以維持之重大事由，
    雙方之有責程度，僅責任較輕之一方，得向責任較重之他方
    請求離婚，如雙方有責程度相同時，則雙方均得請求離婚，
    始符公平。
  ㈢原告主張被告婚後以工作為由，未履行同居義務，兩造婚姻
    已生破綻難以繼續維持，請求判決離婚，雖為被告所不同意
    並以前詞置辯。然查，被告到庭不否認兩造已十幾年未曾同
    居（見本院110年8月19日言詞辯論筆錄），另證人即原告之
    女許庭蓁（79年7月2日生，現年31歲）到庭證稱：我14歲時
    ，從原告及外婆那邊得知兩造有婚姻關係，我是跟外公、外
    婆住，我只知道每年過年時，被告會跟原告一起回來外婆家
    ，會拿菜也會拿紅包，這是我國中的事情，我只知道他們過
    年會回來，但兩造相處情形我沒有太多印象。後來高中時，
    我搬回去奶奶家，大學時我在臺北唸書，兩造的事情我不清
    楚，我讀高中、大學時偶爾會去看原告，但去的時候都沒有
    看到被告，106年間原告有跟我抱怨被告都沒有跟他同住，
    好像在109年底或110年初，被告因為要更新居留證有出現，
    我有陪兩造去更新居留證。我國中時被告每個月應該有拿1
    萬元給原告，但拿到何時我不知道，現在有沒有給我也不知
    道等語（見本院110年7月8日言詞辯論筆錄），足認兩造婚
    後初期相處情形尚可，兩造於過年時會一起返回原告娘家，
    且被告有按月給付原告金錢，然嗣後感情生變，近十餘年來
    未曾同住。
  ㈣被告雖抗辯原告婚後亂來，找男人，不讓被告返家等語，然
    為原告所否認，而被告就此並未提出相關證據以資證明，難
    認被告所辯為真，查兩造婚後因被告外出工作，兩造聚少離
    多，致感情滋生裂痕，近十餘年來，兩造復因相處不睦，均
    無共同生活，原告指責被告離家不知去向，被告則指責原告
    與他人有不正當之交往，兩人持續處於分居之狀態，兩造長
    期分居，徒有婚姻之名，無婚姻之實，此顯與婚姻係兩人結
    合共組家庭，共同生活為目的之宗旨相違背，且將致婚姻中
    夫妻彼此扶持之特質不復依存，更遑論心靈之契合。原告現
    提起本件訴訟請求判決離婚，已無繼續維持婚姻之意願，而
    被告雖不同意離婚，然亦未見有何積極挽回婚姻之措舉，僅
    表示原告須拿錢出來方願意離婚，否則要給其時間工作賺錢
    等語，足認兩造均無相互扶持共同建立和諧家庭之意願，彼
    此間誠摰互信之感情基礎亦不存在，且任何人處於同一境況
    下，均不願繼續維持婚姻生活，堪認兩造間之婚姻已生破綻
    而無回復之希望，有不能維持婚姻之重大事由，若仍強求維
    持婚姻之名，而無婚姻之實，不僅無法改善現況，反徒增兩
    造於矛盾怨懟中歲月虛度。而比較衡量雙方之有責程度，兩
    造無法繼續經營婚姻生活，主要係因聚少離多、互信不佳、
    互動不良，且兩造面對婚姻衝突時，均未能理性溝通、互相
    妥協忍讓，終至無再繼續共同生活之可能，故應認兩造對於
    婚姻破綻事由之發生皆可歸責，且可責程度相等，則揆諸前
    揭說明，原告依民法第1052條第2項規定請求判決離婚，應
    屬有據，應予准許。此敘明。
四、訴訟費用負擔之依據：家事事件法第51條，民事訴訟法第78
    條。
中　　華　　民　　國　　111 　年　　3 　　月　　3 　　日
                                臺灣南投地方法院家事法庭
                                          法  官  柯伊伶
以上正本係照原本作成。
如對本判決上訴，須於判決送達後20日之不變期間內向本院提出
上訴狀。如委任律師提起上訴者，應一併繳納上訴審裁判費。
中　　華　　民　　國　　111 　年　　3 　　月　　3 　　日
                                          書記官  白淑幻